臺灣臺南地方法院刑事判決
109年度易字第1063號
公  訴  人  臺灣臺南地方檢察署檢察官
被      告  陳瑞斌



選任辯護人  楊淳涵律師
上列被告因竊盜案件，經檢察官提起公訴（109年度偵字第16219
號），嗣被告於本院訊問時，就被訴事實為有罪之陳述，經本院
裁定進行簡式審判程序，判決如下：
    主  文
陳瑞斌犯毀壞安全設備竊盜罪，累犯，處有期徒刑肆月，如易科
罰金，以新臺幣壹仟元折算壹日；又犯毀壞安全設備竊盜罪，累
犯，處有期徒刑肆月，如易科罰金，以新臺幣壹仟元折算壹日。
應執行有期徒刑伍月，如易科罰金，以新臺幣壹仟元折算壹日。
並應於刑之執行完畢或赦免後，令入相當處所，施以監護陸月。
未扣案之犯罪所得火鶴花共參佰柒拾陸支均沒收，於全部或一部
不能沒收或不宜執行沒收時，追徵其價額。
    事實及理由
一、按本件被告陳瑞斌所犯為死刑、無期徒刑、最輕本刑為3年
    以上有期徒刑以外之罪，亦非屬高等法院管轄之第一審案件
    ，其於本院訊問時，就被訴事實為有罪之陳述，經本院告以
    簡式審判程序之旨，並聽取公訴人、被告及辯護人之意見後
    ，依刑事訴訟法第273 條之1 第1 項規定，裁定改行簡式審
    判程序。又依同法第273條之2之規定，本件簡式審判程序之
    證據調查，不受同法第159條第1項、第161條之2、第161條
    之3、第163條之1及第164條至第170條規定之限制，合先敘
    明。
二、本件犯罪事實及證據，除犯罪事實一第2行補充「陳瑞斌患
    有非物質或已知生理狀況引起的非特定精神病，致其辨識行
    為違法或依其辨識而行為之能力有顯著降低之情形。」、犯
    罪事實一第3行至第4行應更正「基於毀壞其他安全設備而竊
    盜之犯意」及證據部分補充「被告陳瑞斌於本院審理時之自
    白」、「奇美醫療財團法人奇美醫院109年12月11日（109）
    奇精字第5688號函暨檢附之精神鑑定報告書各1份」外，餘
    均引用檢察官起訴書（如附件）之記載。
三、論罪科刑：
(一)按毀壞門鎖行竊，自應論以修正前刑法第321 條第1 項第2 
    款之毀壞安全設備竊盜罪，但此處所謂門鎖，係指附加於門
    上之鎖而言，至於毀壞構成門之一部之鎖（如司畢靈鎖），
    則應認為毀壞門扇之加重竊盜罪（最高法院74年度台上字第
    243號判決意旨可資參照）。查被告所毀壞之工寮門鎖，乃
    附加於門上，具阻止他人輕易入內行竊之防盜防閑作用之功
    能，自屬安全設備。是核被告所為，均係犯刑法第321 條第
    1 項第2 款之毀壞安全設備竊盜罪（共2罪）。
(二)又依司法院釋字第775 號解釋解釋文及理由意旨，係指構成
    累犯者，不分情節，一律加重最低本刑，於不符合刑法第59
    條所定要件之情形下，致生行為人所受之刑罰超過其所應負
    擔罪責之個案，不符罪刑相當原則、比例原則。於此範圍內
    ，在刑法第47條第1 項修正前，為避免發生上述罪刑不相當
    的情形，法院就該個案應裁量是否加重最低本刑。依此，該
    解釋係指個案應量處最低法定刑、又無法適用刑法第59條規
    定減輕之情形，法院應依此解釋意旨裁量不予加重最低本刑
    ，並非指前案為同性質之案件始有累犯加重之適用（最高法
    院109 年度台上字第518 、296 號判決意旨參照）。查被告
    有起訴書事實欄一所記載之論罪、科刑及刑之執行完畢紀錄
    ，有臺灣高等法院被告前案紀錄表1份在卷可按，其於5年之
    內故意再犯本件有期徒刑上之罪，均為累犯。本案被告依其
    犯罪情節，並無依累犯規定予以加重後顯屬過苛之情形，故
    在刑法第47條修正之前，仍應適用累犯之規定，依法加重其
    刑。
(三)被告經送鑑定其精神狀態，鑑定結果略以：被告罹患有非物
    質或已知生理狀況引起的非特定精神病，推估在一般狀態下
    具有判斷物品所有權，何謂竊盜行為的能力，而就個案自述
    、電訪案母、病歷紀錄來看，被告過去長期有自言自語、外
    出遊走，做出自己不知道的事情等行為，已明顯影響其生活
    、婚姻及工作表現，且多數時間未規律回診，亦未規則服藥
    ，症狀控制不佳，進一步對比個案對此次案件的描述與過往
    行為模式來看，前後具有一定程度的一致性，無法排除個案
    長期處於精神病性症狀的干擾中。在此次案件前又恰逢案母
    中風、需獨自照顧案父等重大生活壓力事件，情緒狀態受到
    相當程度的影響。綜合來看，無法排除個案在案發前後持續
    一段時間處於受生活壓力事件、精神病性症狀干擾，從而影
    響其精神狀況，致辨識及依此行為能力減損之可能性等情，
    有奇美醫療財團法人奇美醫院109年12月11日（109）奇精字
    第5688號函暨檢附之精神鑑定報告書各1份在卷（詳本院卷
    第75頁至第85頁）可參。本院參酌該鑑定報告書係醫療院所
    參酌被告病史、生理心理狀態評估等情，本於專業知識與經
    驗綜合判斷結果，無論鑑定資格、論斷基礎、論理過程及鑑
    定方法，無明顯瑕疵，前揭鑑定報告之內容既認被告於行為
    時，其辨識行為違法或依其辨識而行為之能力，有可能受到
    生活壓力及精神病性症狀干擾影響，則依有利於被告之原則
    ，應認被告於行為時，其辨識行為違法或依其辨識而行為之
    能力有減損，爰均依刑法第19條第2項規定減輕其刑，並依
    法先加後減之。
(四)被告所犯上開2罪間，犯意各別，行為互殊，應予分論併罰
    。　　
(五)爰審酌被告因患有上開精神疾病，未能慎行，而竊取他人財
    物，顯然缺乏對他人財產權應予尊重之觀念，所為實不足取
    ；惟念及其係患有精神疾病，犯罪後業已坦承犯行、尚未與
    告訴人和解之態度，及其自述高職畢業之智識程度、打零工
    ，月入約新臺幣1萬餘元，與父母同住且須扶養父母、父母
    均已中風等家庭生活經濟狀況等一切情狀，分別量處如主文
    所示之刑，並定其應執行刑暨均諭知易科罰金之折算標準，
    以資懲儆。
四、監護處分：
　　按有第19條第2項及第20條之原因，其情狀足認有再犯或有
    危害公共安全之虞時，於刑之執行完畢或赦免後，令入相當
    處所，施以監護。但必要時，得於刑之執行前為之。刑法第
    87條第2項、第3項分別定有明文。又保安處分之措施本含社
    會隔離、拘束身體自由之性質，其限制人民之權利，實與刑
    罰相同，則本諸憲法保障人權之意旨與刑法之保護作用，法
    院於適用該法條而決定應否執行特定之保安處分時，即應受
    比例原則之規範，俾以保安處分之宣告，能與行為人所為行
    為之嚴重性、行為人所表現之危險性及對於行為人未來行為
    之期待性相當。查被告因精神疾病影響，病症控制不佳，且
    依據過往紀錄來看，未來無法規則回診規則服藥的機率不小
    ，故可考慮建議監護之必要，建議監護之時間一般以6個月
    期間為妥適等情，亦有前開精神鑑定報告書在卷可憑，復參
    酌被告於本院審理時自承最近狀況不佳，常常發作，影響鄰
    居安寧報警處理，希望可以接受監護治療，業據被告自稱（
    詳本院卷第122頁、第129頁）在卷，是本院審酌上情，為預
    防被告再為類似之違法舉措，導致再犯，危害社會安全秩序
    ，爰依刑法第87第2項、第3項規定，諭知被告於刑之執行完
    畢或赦免後，令入相當處所，施以監護6月，期於專責醫院
    或其他醫療團體內，接受完整治療以協助穩定精神症狀，以
    避免因被告之疾病而對其個人、家庭及社會造成難以預期之
    危害，期收治本之效，俾維公安，並啟其新生。另被告於施
    以監護期間，苟經相關醫療院所評估精神病症已有改善，無
    繼續執行之必要，得由檢察官依刑事訴訟法第481 條第1 項
    、刑法第87條第3 項但書規定，向法院聲請免除繼續執行監
    護處分，併此陳明。
五、沒收：　　
    按「犯罪所得，屬於犯罪行為人者，沒收之。但有特別規定
    者，依其規定」、「前二項之沒收，於全部或一部不能沒收
    或不宜執行沒收時，追徵其價額」、「犯罪所得已實際合法
    發還被害人者，不予宣告沒收或追徵」，刑法第38條之1 第
    1 項、第3 項、第5項分別定有明文。查被告竊得之口罩1盒
    及火鶴花128支，均係被告竊盜所得之物，業據實際合法發
    還被害人，爰不予宣告沒收或追徵；另被告竊得之其餘火鶴
    花376支（240+264-128=376），並未合法發還被害人，應依
    刑法第38條之1 第1 項前段、第3 項之規定宣告沒收之，於
    全部或一部不能沒收或不宜執行沒收時，追徵其價額。
據上論斷，應依刑事訴訟法第273 條之1 第1 項、第299 條第1
項前段、第310 條之2 、第454 條，刑法第321條第1 項第2款、
第47條第1項、第19條第2項、第41條第1 項前段、第51條第5 款
、第87條第2 項前段、第3 項前段、第38條之1第1項、第3項，
刑法施行法第1 條之1 第1 項，判決如主文。
本案經檢察官周文祥提起公訴，檢察官呂舒雯到庭執行職務。
中　　華　　民　　國　　110 　年　　1 　　月　　29　　日
　　　　　　　　　刑事第八庭    法　官　鄭燕璘
以上正本證明與原本無異
如不服本判決應於收受本判後20日內向本院提出上訴書狀，並應
敘述具體理由。其未敘述上訴理由者，應於上訴期間屆滿後20日
內向本院補提理由書狀（均須按他造當事人之人數附繕本）「切
勿逕送上級法院」。
  　　　　　　　　　　　　　　　書記官　陳冠廷
中　　華　　民　　國　　110 　年　　1 　　月　　29　　日
附錄本案論罪科刑法條全文：
中華民國刑法第321條
犯前條第1項、第2項之罪而有下列情形之一者，處6月以上5年以
下有期徒刑，得併科50萬元以下罰金：
一、侵入住宅或有人居住之建築物、船艦或隱匿其內而犯之。
二、毀越門窗、牆垣或其他安全設備而犯之。
三、攜帶兇器而犯之。
四、結夥三人以上而犯之。
五、乘火災、水災或其他災害之際而犯之。
六、在車站、港埠、航空站或其他供水、陸、空公眾運輸之舟、
    車、航空機內而犯之。
前項之未遂犯罰之。
附件：
臺灣臺南地方檢察署檢察官起訴書
                                    109年度偵字第16219號
　　被　　　告　陳瑞斌　男　43歲（民國00年0月00日生）
　　　　　　　　　　　　住○○市○○區○○路00巷00號
　　　　　　　　　　　　居臺南市○○區○○路000巷00號
　　　　　　　　　　　　國民身分證統一編號：Z000000000號
    選任辯護人  楊淳涵律師（法律扶助律師於109年8月29日已
                        解除委任）
上列被告因加重竊盜案件，業經偵查終結，認應該提起公訴，茲
將犯罪事實及證據並所犯法條分敘如下：
　　　　犯罪事實
一、陳瑞斌前因洗錢防制法案件，經臺灣高等法院臺南分院判處
    有罪確定，於民國109年1月24日執行完畢出監。詎其仍不知
    悔改，竟意圖為自己不法所有，基於毀越其他安全設備而竊
    盜之犯意：
  ㈠於109年8月16日12時許，前往陳運正所有位於臺南市○○區○○
    段000000號工寮，以不詳工具毀壞工寮正門之鎖頭，竊取陳
    運正工寮內之火鶴花12盒（共240支，價值新臺幣【下同】6
    000元），於得手後離去。
  ㈡於109年8月29日5時30分許，再次前往陳運正上開工寮，再以
    不詳工具毀壞工寮正門之鎖頭，竊取陳運正工寮內之火鶴花
    4桶（共264支，價值6600元）及口罩1盒，於得手後離去。
    嗣因行跡可疑為警攔查而查獲上情。
二、案經陳運正訴由臺南市政府警察局麻豆分局報告偵辦。
　　　　證據並所犯法條
一、訊據被告陳瑞斌雖坦認有竊盜上開火鶴花及口罩等情，然辯
    稱：這些東西是我夢遊得來的，我被降頭催眠，不是我的意
    思，我又沒有推缷責任云云，惟上揭犯罪事實，業經告訴人
    陳運正指訴歷歷、證人張林素貞證述綦詳，復有臺南市政府
    警察局麻豆分局扣押筆錄、扣押物品目錄表、贓物認領保管
    單及照片9幀在卷可按，被告上揭所辯，顯係臨訟缷責之詞
    ，委無足採，本件事證明確，其犯嫌堪予認定。
二、核被告所為，係犯刑法第321條第1項第2款之毀越其他安全
    設備竊盜罪嫌。又被告有犯罪事實欄所載犯罪科刑及執行情
    形，曾受有期徒刑之執行完畢，有本署刑案資料查註紀錄表
    在卷可參，其5年內故意再犯本件有期徒刑以上之罪，為累
    犯，請依刑法第47條第1項之規定加重其刑。
三、依刑事訴訟法第251條第1項提起公訴。
　　此　致
臺灣臺南地方法院
中　　華　　民　　國　 109　　年　  9　 　月　  3　 　日
　　　　　　　　　　　　　　　檢察官  周文祥 
本件證明與原本無異
中　　華　　民　　國　 109　　年　　9 　　月　　9 　　日
                              書記官  鍾明智
所犯法條：
中華民國刑法第321條
犯前條第 1 項、第 2 項之罪而有下列情形之一者，處 6 月以
上 5 年以下有期徒刑，得併科 50 萬元以下罰金：
一、侵入住宅或有人居住之建築物、船艦或隱匿其內而犯之。
二、毀越門窗、牆垣或其他安全設備而犯之。
三、攜帶兇器而犯之。
四、結夥三人以上而犯之。
五、乘火災、水災或其他災害之際而犯之。
六、在車站、港埠、航空站或其他供水、陸、空公眾運輸之舟、
    車、航空機內而犯之。
前項之未遂犯罰之。